【裁判字號】    89,訴緝,77
【裁判日期】    891027
【裁判案由】    殺人未遂
【裁判全文】
臺灣高雄地方法院刑事判決                          八十九年度訴緝字第七七號
    公  訴  人  臺灣高雄地方法院檢察署檢察官
    被      告  丁○○
    指定辯護人  甲○
右列被告因殺人未遂案件，經檢察官提起公訴（八十五年度偵字第一六二五四號），
甲○判決如左：
    主  文
丁○○連續傷害人之身體，處有期徒刑拾月。
    事  實
一、丁○○係受僱於乙○○負責採收、載運椰子之工人，於民國八十五年五月二十五
    日下午四時三十分許，在高雄縣旗山鎮○○路二十三號丙○○○之椰子園，因不
    滿丙○○○分配所採收之椰子係品質較差之區域，竟基於傷害人之身體之概括犯
    意，持其所攜帶之椰子刀一把（未扣案），朝丙○○○之身體揮砍，丙○○○則
    以左手抵擋，致使丙○○○受有左手中指割傷之傷害。而適時丙○○○之子林章
    棟在屋內聽聞聲響出來察看，丁○○復承前開傷害之概括犯意，持上開之椰子刀
，朝林章棟之頭頂及大腿揮砍，林章棟以右手抵擋，致使林章棟受有右手第二指
    切割傷二×○‧八×○‧五公分、第三指切割傷一×○‧五×○‧五公分、第四
    指切割傷一×○‧五×○‧五公分、右大腿切割傷五‧五×○‧五×○‧五公分
    等傷害（尚未達重傷之程度），嗣經丙○○○及林章棟報警，並經甲○通緝後始
    到案。
二、案經丙○○○、林章棟訴由高雄縣警察局旗山分局移送臺灣高雄地方法院檢察署
    檢察官偵查起訴。
    理  由
一、訊據被告丁○○固坦承有於右揭時、地持椰子刀揮砍告訴人丙○○○、林章棟之
    事實，惟矢口否認有何殺人未遂之犯行，辯稱：伊當時覺得採收椰子有不公平之
    處，工作中刀子就帶著，沒有特意去拿刀子，並無殺人之意思云云。甲○公設辯
    護人則為被告辯述：案發當天被告已於堂兄家飲酒，且被告與告訴人間並無仇隙
    ，當時亦無爭執，可見被告無故且無預示之傷人行為，應係酒精引發所致，被告
    行為之時恐有精神耗弱或心神喪失之虞等語。經查，右揭事實，業據被告於甲○
    調查及審理時供承不諱，核與告訴人丙○○○及林章棟於警訊及偵審中指訴情節
    相符，並據證人乙○○於警訊、偵查中及甲○調查時證述屬實，且被告於甲○審
    理時亦自承當時有喝酒，但意思清楚等語，顯見被告行為時尚非係屬精神耗弱或
    心神喪失，是甲○公設辯護人前開所辯，尚有所誤。此外，復有臺灣省立旗山醫
    院八十五年五月二十七日省旗醫診字第八七○號診斷證明書及重安醫院八十五年
    五月二十六日驗傷診斷書各一紙附卷可稽，而告訴人林章棟所受之傷害，經甲○
    函詢為林章棟復健之楊柯醫院結果，林章棟之傷勢尚未達毀敗一肢以上之機能，
    祇關係右第二、三指之彎曲及伸張功能，此有楊柯醫院之回函及所附之病歷在卷
    可參。本件事證明確，被告犯行洵堪認定。
二、核被告丁○○所為，係犯刑法第二百七十七條第一項之普通傷害罪。公訴意旨認
    被告持刀朝被害人之頭部砍殺，顯有殺人之犯意，應構成刑法第二百七十一條第
    二項、第一項之殺人未遂罪云云。惟按殺人與傷害致死之區別，即在下手加害時
    有無死亡之預見為斷，至受傷處是否致命部位，及傷痕之多寡，輕重如何，僅足
    供認定有無殺意之參考，原不能為區別之絕對標準（最高法院十九年上字第七一
    八號判例參照）。又按持刀砍人，是否有殺人之決意，原應參酌當時情況觀其行
    為之動機，視其下手之情形及砍向之部位，與受傷之輕重等等，以為綜合之判斷
    （最高法院七十七年度台上字第一○六九號判決參照）。經查，本件被告雖係因
    不滿丙○○○將其所採收之椰子分配至品質較差之區域，而持刀砍傷被害人，惟
    如此情形是否即足認被告具有殺人故意，已屬可疑，又告訴二人所受之傷害，據
    上開二紙診斷證明書所載，多為切割傷，並非要害，難謂重創，尚無生命危險之
    虞，且被告與告訴人丙○○○、林章棟並不熟識，亦無仇隙，業經告訴人丙○○
    ○及林章棟陳明在卷，且被告對告訴二人皆僅揮砍數刀，即行罷手，足證被告並
    無殺人之犯意甚明，故尚難僅憑被告持椰子刀朝被害人頭頂揮砍，遽認被告有殺
    人未遂之犯行，公訴意旨容有誤會，惟起訴之基本社會事實相同，爰依法變更起
    訴法條。被告先後多次傷害犯行，時間緊接，方法相同，觸犯構成要件相同之罪
    名，顯係基於概括之犯意為之，應依連續犯之規定，以一罪論，並加重其刑。爰
    審酌被告僅因細故即持刀連續傷人，目無法紀，惡性非輕，惟念其犯後坦承傷害
    犯行，態度良好，並努力與被害人等達成和解，此有聲請調解（書）筆錄一紙在
    卷可參，及被害人等所受傷害程度等一切情狀，量處如主文所示之刑，以資懲儆
    。至被告所有供犯罪所用之椰子刀一把，並未扣案，且業經事隔四年之久，顯然
    業已滅失，為免日後執行之困難，爰不另為沒收之諭知，併此敘明。
據上論斷，應依刑事訴訟法第二百九十九條第一項前段、第三百條，刑法第五十六條
、第二百七十七條第一項，罰金罰鍰提高標準條例第一條前段，判決如主文。
中      華      民      國    八十九    年      十      月    二十七    日
                                    臺灣高雄地方法院刑事第一庭
                                        法  官   陳玉聰
右判決正本證明與原本無異
對於本判決如有不服應於收受送達後十日內向甲○提出上訴書狀。
                                         書記官   鄭淑臻
中      華      民      國    八十九    年      十      月     二十七   日
附錄本案論罪科刑法條全文：
刑法第二百七十七條第一項
傷害人之身體或健康者，處三年以下有期徒刑，拘役或一千元以下罰金。


司法院資訊處製作；財團法人民間司法改革基金會備份。
